【裁判字號】    97,易,507
【裁判日期】    970827
【裁判案由】    恐嚇取財
【裁判全文】
臺灣雲林地方法院刑事判決               97年度易字第507號
公  訴  人  臺灣雲林地方法院檢察署檢察官
被      告  甲○○
                      號
上列被告因恐嚇取財案件，經檢察官提起公訴（96年度偵字第65
85號、97年度偵字第376 號），被告於準備程序中就被訴事實為
有罪之陳述，經告知簡式審判程序意旨，並聽取當事人之意見後
，本院合議庭裁定改由受命法官獨任以簡式審判程序審理，判決
如下：
    主  文
甲○○共同犯恐嚇取財未遂罪，累犯，處有期徒刑伍月，如易科
罰金，以新臺幣壹仟元折算壹日。扣案之行動電話壹支沒收。
    犯罪事實及理由
壹、程序事項：
    本件經被告甲○○於準備程序期日為有罪之陳述，經受命法
    官告知簡式審判程序之旨，並聽取當事人之意見後，本院認
    無不得或不宜改依簡式審判程序進行之處，爰依刑事訴訟法
    第273 條之1 第1 項，裁定由受命法官獨任進行簡式審判程
    序，則依據刑事訴訟法第273 條之2 、同法第159 條第2 項
    之規定，不適用傳聞法則有關限制證據能力之相關規定，合
    先敘明。
貳、實體事項：
一、構成犯罪事實：
    甲○○前於民國95年間因竊盜案件，經臺灣嘉義地方法院於
    95年7 月31日，以95年度易字第325 號判處有期徒刑9 月，
    於95年9 月11日確定，嗣經減刑為有期徒刑9 月確定，甫於
    96年7 月16日執行完畢。詎仍不知悔改，於96年12月26日上
    午10時30分許，與友人丙○○共同搭載由另1 名友人丁○○
    所駕駛之車牌號碼FA-1268 號自用小客車（丙○○、丁○○
    所涉恐嚇取財罪嫌業由本院先行審結），行經雲林縣四湖鄉
    廣溝村臺電19分21號電線桿旁墳墓邊時，見吳雅瑜所有之車
    牌號碼T4-9486 號自用小客車棄置該處，車窗及車內設備均
    遭破壞，研判係遭人竊取後所棄置（該車係於96年12月21日
    上午6 時10分許，在雲林縣臺西鄉○○村○○路299 巷23之
    8 號旁失竊），認有機可乘，竟基於意圖為自己不法所有之
    犯意聯絡，計畫俗稱之「擄車勒贖」，推由甲○○、丙○○
    駕駛丁○○所有之上開自用小客車，持丁○○所有之000000
    0000號行動電話，依上開失竊自用小客車上所遺留之行車執
    照，前往行車執照所載吳雅瑜位於雲林縣臺西鄉○○村○○
    路299 巷23之8 號住處，找車主吳雅瑜，丁○○則留在該處
    看守該車。於同日上午11時30分許，甲○○與丙○○抵達吳
    雅瑜住處後，適吳雅瑜外出，吳雅瑜之夫乙○○及乙○○之
    友人陳照安詢問是否竊車之人，甲○○、丙○○均稱須以行
    動電話聯絡丁○○才會知道，經姚永澤、陳照安分別以丙○○所交付，已撥通之0000000000號行動電話與丁○○另持用
    之0000000000號行動電話通話後，丁○○即於電話中向乙○○恫嚇稱：需交付贖款新臺幣（下同）3 萬元與甲○○、丙○○帶回後，始能告知該車藏匿之地點等語，乙○○為取回
    其妻之車輛，經多次與丁○○於電話中商討還車方式及討價
    還價後，丁○○同意贖款降為2 萬元，惟堅持姚永澤須先將
    贖款交由甲○○、丙○○帶回，姚永澤見丁○○等3 人不肯
    透露車輛所在，乃報警處理，丙○○見姚永澤報警，隨即取
    出車牌號碼T4-9486 號自用小客車之行車執照，欲交給乙○○。嗣為據報到場員警當場逮捕，並於同日下午1 時20分許
    ，循線在雲林縣四湖鄉廣溝村臺電19分21號電線桿旁墳墓區
    ，尋獲車牌號碼T4-9486 號自用小客車，並當場查獲丁○○
    ，扣得其所有之0000000000號行動電話1 支，3 人因此並未
    取得財物而未遂。
二、認定犯罪事實所憑之證據：
    上揭犯罪事實，業據證人即被害人乙○○於偵查中指證明確
    ，核與證人陳照安於偵查中證述情節相符，並有雲林縣警察
    局車輛尋獲電腦輸入單、贓物認領保管單各1 紙及現場照片
    16張附卷可稽，且有0000000000號行動電話1 支扣案足資佐
    證，復據被告甲○○於本院審理時坦承不諱，而被告之自白
    又與上開積極證據相符，均可採信。綜上所述，本件事證明
    確，被告恐嚇取財未遂之犯行應堪認定。
三、論罪科刑之理由：
    (一)被告甲○○雖已著手於恐嚇行為之實行，但並未實際獲取
      財物，即遭警查獲，是核被告所為，係犯刑法第346 條第
      3 項、第1 項之恐嚇取財未遂罪。被告與共犯丁○○、丙○○就上開犯行有犯意聯絡及行為分擔，為共同正犯。被
      告已著手於犯罪行為之實行而不遂，為未遂犯，應依刑法
      第25條第2 項規定減輕其刑。
    (二)被告前於95年間因竊盜案件，經臺灣嘉義地方法院於95年
      7 月31日，以95年度易字第325 號判處有期徒刑9 月，於
      95年9 月11日確定，嗣經減刑為有期徒刑9 月確定，甫於
      96年7 月16日執行完畢，有臺灣高等法院被告前案紀錄表
      1 份在卷可參，其於前開有期徒刑執行完畢後，5 年以內
      故意再犯本件有期徒刑以上之罪，為累犯，應依刑法第47
      條第1 項規定，加重其刑，並依法先加後減。
    (三)爰審酌被告前有違反肅清煙毒條例等前科，素行不良，為
      國小學歷，教育程度不高，正值青壯，四肢健全，不知以
      正當途徑賺取所需，竟圖以勒贖方式不勞而獲，且犯罪後
      於警詢、偵查中未能坦承犯行，悔過自省，仍卸責飾詞，
      辯稱是好心要告訴車主遭竊車輛下落云云，法治觀念薄弱
      ，迄至本院審理時雖坦承犯行，仍難認態度良好，惟念及
      被告於犯罪過程中並未使用暴力手段，且未取得贖款，對
      被害人造成之損害非鉅，及其係聽從共犯丁○○指示犯案
      ，犯罪情節較輕等一切情狀，量處如主文所示之刑，並諭
      知易科罰金之折算標準。
    (四)扣案之行動電話1 支係供被告實施本件犯罪所用之物，且
      屬共犯丁○○所有，業據共犯丁○○供承在卷，應依刑法
      第38條第1 項第2 款規定，宣告沒收。至扣案之SIM 卡1
      張，並非屬被告或共犯丁○○、丙○○所有，亦據各該人
      供承明確，依法自不得宣告沒收。
四、適用之法律：
    (一)刑事訴訟法第273 條之1 第1 項、第299 條第1 項前段。
    (二)刑法第28條、第346 條第1 項、第3 項、第25條第2 項、
      第47條第1 項、第41條第1 項前段、第38條第1 項第2 款
      。
    (三)刑法施行法第1 條之1 第1 項、第2 項前段。
本案經檢察官梁義順到庭執行職務。
中    華    民    國    97    年    8     月    27    日
                  刑事第二庭  法  官  廖淑華
以上正本證明與原本無異。
如不服本判決，應於判決收受後10日內，向本院提出上訴狀（須
附繕本）。
                              書記官  張菀純
中    華    民    國    97    年    8     月    27    日
附錄本案論罪科刑法條全文：
刑法第346 條：（單純恐嚇罪）
意圖為自己或第三人不法之所有，以恐嚇使人將本人或第三人之
物交付者，處6 月以上5 年以下有期徒刑，得併科1 千元以下罰
金。
以前項方法得財產上不法之利益，或使第三人得之者，亦同。
前二項之未遂犯罰之。


司法院資訊處製作；財團法人民間司法改革基金會備份。
